臺北高等行政法院判決　　　　　　　　　　　　　　九十二年度訴字第三八四九號
　　　　　　　　　　　　　　　.
　　原　　　告　合曜衛材工業有限公司
　　代　表　人　甲○○
　　被　　　告　桃園縣政府
　　代　表　人　乙○○縣長）.
　　訴訟代理人　丙○○
右當事人間因就業服務法事件，原告不服行政院勞工委員會中華民國九十二年七月二
十二日勞訴字000000000號訴願決定，提起行政訴訟。本院判決如左：
     主 文
原告之訴駁回。
訴訟費用由原告負擔。
    事  實
一、事實概要：緣原告聘僱許可失效之泰國籍逃逸外勞SRIMACHAI SOMPHONG（以下簡
    稱Ｓ君，護照號碼：M421007）、PHONTONGMAG THAPPRON（以下簡稱Ｐ君，護照
    號碼：B410784）及CHAICHOTSIRI SUCHAT（以下簡稱Ｃ君，護照號碼：R421881
    ）於桃園縣觀音鄉○○路○段八七一巷二弄六號，從事衛浴設備、洗臉台灌模之
    工作，案經桃園縣警察局大園分局於九十一年八月十一日循線查獲，該分局遂以
    九十一年八月十六日園警分外字第○九一○○○一六九二號函移由被告依權責核
    處，前經被告審查後，以原告之負責人甲○○違反就業服務法第五十七條第一款
    規定，於九十一年九月十七日以府勞外字第○九一○一九九四七○號處分書，依
    同法第六十三條第一項規定，處負責人甲○○罰鍰新臺幣（下同）四十五萬元。
    甲○○不服，向行政院勞工委員會提起訴願，經行政院勞工委員會於九十二年一
    月十五日以勞訴字第○九一○○五五八八四號訴願決定：「原處分撤銷，由原處
    分機關（被告）於二個月內另為適法之處分。」案經被告重新審查後，認本件應
    係原告違反就業服務法第五十七條第一款規定，乃於九十二年四月四日以府勞外
    字第000000000七號處分書，依同法第六十三條第一項規定，處原告罰
    鍰六十萬元。原告不服，提起訴願，旋遭駁回，遂向本院提起行政訴訟。
二、兩造聲明：
    (一)原告聲明：
      1.訴願決定及原處分均撤銷。
      2.訴訟費用由被告負擔。
    (二)被告聲明：
      1.駁回原告之訴。
      2.訴訟費用由原告負擔。
三、兩造之爭點：原告是否未經許可僱用逃逸之泰國籍外勞，而違反就業服務法第五
    十七條第一款規定？
    (一)原告主張之理由：
      原告係以經營衛浴設備、浴缸灌模工作為主，員工均需具有專門技術性之專長
      ，始能勝任，三名外籍人士均無衛浴設備、浴缸灌模工作之專材，原告何能僱
      用。原告之員工簡正榮、彭仲驊見該三名外籍人士在撿剩餘的便當維生，基於
      憐憫之心，有時拿便當給這些外籍人士吃，以助其過活，該三名外籍人士基於
      感恩之心，自發性在原告公司清掃工廠之垃圾及廢棄物，公司員工簡正榮、彭
      仲驊等二人未經原告公司負責人甲○○之授權而自發性給予數百元之小費，以
      感謝他們的熱心義務勞動，原告並未僱用該三名外籍人士。查就業服務法第六
      十三條規定：「違反第四十四條或第五十七條第一款、第二款規定者處新臺幣
      十五萬元以上七十五萬元以下罰鍰。」被告第一次處分負責人甲○○四十五萬
      元之罰鍰，經訴願撤銷後竟改處原告六十萬元罰鍰，雖在法定範圍之內，實屬
      違情背理。
    (二)被告答辯之理由：
      1.按「雇主聘僱外國人不得下列情事：一、聘僱未經許可、許可失效或其他所
        申請聘僱之外國人。」「違反第五十七條第一款規定者，處新臺幣十五萬元
        以上七十五萬元以下罰鍰‧‧‧」分別為就業服務法第五十七條第一款及第
        六十三條第一項所明定。
      2.原告非法聘僱逃逸泰國籍外勞Ｓ君、Ｐ君及Ｃ君，於原告（地址：桃園縣觀
        音鄉○○路○段八七一巷二弄六號）從事衛浴設備、洗臉台，案經桃園縣政
        府警察局大園分局於九十一年八月十一日當場查獲，經訊原告及三名外勞均
        坦承上情不諱。核其行為違反就業服務法第五十七條第一款爰依同法第六十
        三條第一項規定處六十萬元罰鍰，核與首揭法條之規定洵無不合。
      3.原告代表人甲○○於九十一年八月十一日桃園縣警察局大園分局訊問：「警
        方於九十一年八月十一日分別在清晨一時許在觀音鄉台十五線與中山路口處
        攔檢當場查獲逃逸泰勞Ｓ君乙名（中文名字叫『阿凱』），再依其供述於下
        午十六時許循至觀音鄉○○村○鄰○○路○段八七一巷二弄二號內查獲亦逃
        逸之Ｐ君（中文名子叫『Ｔ彭（或阿隊）』）、及Ｃ君（中文名子叫『阿山
        』）共三人，現在本所內當場指認，是否為你所僱用非法逃逸之泰勞？」供
        稱：「是的沒錯是我僱用的」等語，對於警訊：「此逃逸之阿凱、阿隊、阿
        山共三人，你是什麼時候開始非法僱用他們的？僱用在何處作何種性質之工
        作？有多久了？薪資如何算？共發過幾次薪資給他們？」供稱：「阿山是最
        先來的，約一個半月之久。再來是阿凱來約一個月了。最後是Ｔ彭（或阿隊
        ）來不到半個月之久。是僱用在觀音鄉○○村○鄰○○路○段八七一巷二弄
        六號『合曜衛材工業有限公司』是做衛浴設備之雜工，一天薪資六百元。因
        為他們只做不到二個月，所以只發過一次給阿山及阿凱，領約一萬一千元，
        而阿隊尚未領到錢」等語。Ｓ君對於警訊：「你是什麼時候至此處非法打工
        ？工作有多久了？共領過多少次薪資？向誰領薪水的？」供稱：「於九十一
        年七月十一日來的，約一個月有了，一次，五號領薪水，領一萬一千元，是
        向老闆領的」等語，Ｐ君對於警訊：「你脫逃後現受僱於何處？工作性質為
        何？每日工作時間為何？薪資如何計算？老闆是何人？」供稱：「受僱於合
        曜衛材工業有限公司，性質是做洗手台，工作時是早上八時至晚上五時，一
        天工資為六百元，老闆是甲○○」等語，Ｃ君對於警訊：「你脫逃後受雇於
        何處所？工作多久？薪資如何計算？」供稱：「當時脫逃後與朋友四處遊玩
        ，只到今年九十一年五月十五日左右，到甲○○的公司從事洗臉台灌模工作
        ，有三個月，一天自早上八點至下午十七時三十分，每天薪資六百元」等語
        。
      4.綜上，本件原告顯已違反就業服務法第五十七條第一款：「聘僱未經許可、
        許可失效或他人所申請聘僱之外國人」之規定，被告依同法第六十三條第一
        項規定處以罰鍰六十萬元，訴願決定駁回原告訴願，並無不合，請駁回原告
        之訴，以維法制。
    理  由
一、按「雇主聘僱外國人不得有下列情事：一、聘僱未經許可、許可失效或他人所申
    請聘僱之外國人。‧‧‧」「違反‧‧‧第五十七條第一款‧‧‧規定者，處新
    臺幣十五萬元以上七十五萬元以下罰鍰」，就業服務法第五十七條第一款及第六
    十三條第一項分別定有明文。
二、經查，原告聘僱許可失效之泰國籍Ｓ君、Ｐ君及Ｃ君，於桃園縣觀音鄉○○路○
    段八七一巷二弄六號，從事衛浴設備、洗臉台灌模之工作，於九十一年八月十一
    日經桃園縣警察局大園分局循線查獲等情，業據原告代表人甲○○於警訊時坦承
    不諱，核與Ｓ君、Ｐ君及Ｃ君於警訊時所述受僱之情形相符，並有渠等之警訊筆
    錄附原處分卷可稽，原告於本院審理時承認僅僱用一位外勞，而否認僱用其餘二
    位外勞云云，並舉其員工簡正榮、彭仲驊二人為証。惟查，原告代表人甲○○於
    九十一年八月十一日桃園縣警察局大園分局訊問時，就上開三位外勞為其所僱用
    及薪資之計算方式等情，已詳為陳述，事証已臻明確，自無再傳訊簡正榮、彭仲
    驊二人作証之必要。原告上開主張，尚不足採。
三、原告主張被告第一次處分負責人甲○○四十五萬元之罰鍰，經訴願撤銷後竟改處
    原告六十萬元罰鍰，雖在法定範圍之內，實屬違情背理云云。但查，本件係原告
    違反就業服務法第五十七條第一款規定，而非原告之代表人違反上開規定，因此
    ，被告以原告負責人甲○○違反就業服務法第五十七條第一款規定，於九十一年
    九月十七日以府勞外字第○九一○一九九四七○號處分書，處負責人甲○○罰鍰
    四十五萬元，自有未洽，甲○○不服，提起訴願，經訴願決定撤銷該處分，被告
    乃以原告為受處分人，並衡酌原告為法人而非自然人，未經許可僱用之外國勞工
    人數高達三人，而處以較自然人即原告代表人為重之罰鍰，並無違反不利益變更
    之原則，原告上開主張仍不足信。
四、按Ｓ君原核准來台在台南縣新市鄉○○路十號「新市紡織有限公司」工作，Ｐ君
    原核准在桃園縣楊梅鎮○○路五四九巷一之一號「宏懋機械工業股份有限公司」
    工作，Ｃ君原核准來台在台南縣關廟鄉北勢村四十七號「顯明玻璃企業股份有限
    公司」工作，嗣均逃逸行方不明，此有居留外僑作業外勞詳細資料影本可稽。原
    告竟聘僱許可失效之泰國籍Ｓ君、Ｐ君及Ｃ君工作，顯有違就業服務法第五十七
    條第一款規定，被告衡酌原告為法人，未經許可僱用之外國勞工人數為三人等情
    ，於九十二年四月四日以府勞外字第000000000七號處分書，依同法第
    六十三條第一項規定，處原告罰鍰六十萬元，於法定範圍內，無裁量逾越之情事
    ，自無不合，訴願決定遞予維持，亦無違誤，均應予維持。原告訴請撤銷為無理
    由，應予駁回。
據上論結，本件原告之訴為無理由，爰依行政訴訟法第九十八條第三項前段，判決如
主文。
中　　　華　　　民　　　國　　九十三　　年　　　七　　　月　　　八　　　日
                            臺 北 高 等 行 政 法 院   第 三 庭
                                           審 判 長 法  官  鄭忠仁
                                                    法  官  林育如
                                                    法  官  侯東昇
右為正本係照原本作成。
如不服本判決，應於送達後二十日內，向本院提出上訴狀並表明上訴理由，如於本判
決宣示後送達前提起上訴者，應於判決送達後二十日內補提上訴理由書（須按他造人
數附繕本）。
中　　　華　　　民　　　國　　九十三　　年　　　七　　　月　　　八　　　日
            　　　　　　　　　　　　　　    　      書記官  江金星
